最高法院刑事判決　　　　　　　　　　　　　　　九十三年度台上字第六一八五號
　　上　訴　人　甲○○
　　　　　　　　　　　　（另案在台灣台中戒治所戒治中）
右上訴人因違反毒品危害防制條例案件，不服台灣高等法院台中分院中華民國九十三
年九月十六日第二審更審判決（九十三年度上更(二)字第一二八號，起訴案號：台灣台
中地方法院檢察署八十九年度偵字第一七五六一號），提起上訴，本院判決如左：
    主  文
原判決關於罪刑部分撤銷。
甲○○販賣第一級毒品，處無期徒刑，褫奪公權終身。
扣案之第一級毒品海洛因淨重參參玖點捌零公克及第二級毒品甲基安非他命淨重肆參
捌點貳肆公克沒收銷燬，海洛因包裝袋伍個、甲基安非他命包裝袋拾陸個、電子磅秤
壹台及夾鏈袋貳拾包均沒收。
    理  由
本件原判決認定：上訴人甲○○於民國八十三年間因盜匪案件，經法院判處有期徒刑
七年四月確定，於八十四年五月十二日入監執行，八十七年三月二日假釋出獄（尚餘
殘刑三年六月二十八日），詎於假釋期間，仍不知悔改。又基於供己非法施用（業經
不起訴處分確定）及意圖販售營利之犯意，於八十九年十月三十日下午十一時許，在
台中市忠明加油站以不詳之價格，向不詳姓名年籍者購買第一級毒品海洛因毛重約三
四六．九二公克許、第二級毒品甲基安非他命（下稱安非他命）毛重約四五二．九三
公克許。旋於八十九年十月三十一日上午一、二時許，在台中市○○○○街一八四之
三號三樓，以其所有之電子磅秤及夾鏈袋，將部分海洛因分裝成三中包（毛重約一０
四．二公克）及一小包（重約０．六公克）；安非他命分裝成十六包（毛重四五二．
九三公克，起訴書誤載為四五二．七公克），擬供己施用及販售，未及出售之際，即
於八十九年十月三十一日上午六時二十分許，在上址為警查獲，並扣得上開第一級毒
品海洛因共五包（含分裝之四包），合計毛重三四六．九二公克（起訴書誤載為三四
三．四公克；驗餘淨重三三九．八０公克、包裝重七．一二公克）、第二級毒品安非
他命十六包（淨重共四三八．四四公克，取０．二公克化驗，驗餘淨重四三八．二四
公克），及上訴人所有供販賣毒品使用之電子磅秤一台、預備使用之夾鏈袋二十包等
物等情。係以前揭上訴人持有其購入之第一級毒品海洛因及第二級毒品安非他命，為
警查獲之事實，業據上訴人供認不諱，並經上訴人為警查獲時在場之證人林妍佩於警
詢及檢察官偵查中證稱：扣案之海洛因、安非他命、電子秤、夾鏈袋均為上訴人所有
；伊當日有見到甲○○在分裝海洛因及安非他命等語甚詳。又扣案之粉末五包，確係
第一級毒品海洛因，合計淨重三三九．八０公克（包裝重七．一二公克），純度七二
．六九％，純質淨重二四七‧００公克；扣案之晶體十六包，確係第二級毒品安非他
命，毛重四五二．九三公克，淨重四三八．四四公克，取其中０．二０公克化驗，尚
餘淨重四三八．二四公克，測得平均純度為八十七％等情，有法務部調查局八十九年
十二月二十二日（八九）陸一字第八九一八八二一四號（電腦編號00000000
0號）鑑定通知書、內政部警政署刑事警察局九十一年四月二日刑鑑字第０九一００
五七五八０號鑑驗通知書各一份附卷可稽（見偵查卷第一０一頁、第一審卷第三十六
頁），此外復有電子磅秤一台及夾鏈袋二十包扣案可參。為其所憑之證據及認定之理
由。而以上訴人雖否認有販賣毒品之意圖，辯稱：扣案毒品係伊與綽號「阿松」者所
合購，伊應分得其中三分之一，擬供己施用，為警查獲當天，伊從口袋拿出少許毒品
欲摻糖稀釋，因不知道須摻若干，始叫在場之鄧錫璜幫伊調配，林妍佩以為係伊與鄧
錫璜在分裝毒品等語，然查：(1)上訴人始終未能供出其所指綽號「阿松」者之人別資
料及其聯絡方式，且依上訴人所辯，其既尚未與該「阿松」者分配上開購得之毒品，
何以即能自行分裝處理，足見上開毒品海洛因及安非他命，均為上訴人單獨購入而為
其所有至明。(2)證人林妍佩具施用毒品之經驗，有卷附之該證人尿液檢驗報告可稽，
其對毒品之分裝與稀釋當不致混淆不明。再按諸一般觀念，於買賣毒品之情形，電子
磅秤及分裝袋應屬販毒者備為秤量及分裝之器物。因購買毒品者如欲確認重量，衡情
自應於買賣當場為之，否則如不於當場確認，返家後始自行秤量，縱有不足之情形，
賣方不予承認，亦難以再事爭執；又第一、二級毒品均係高價之物，購買各該毒品吸
食者，應無準備大量之小型夾鏈袋，於購得之後自行分裝為多數小包，以使毒品沾染
、殘留於分裝袋上，而徒增浪費之理。上訴人購入為數頗鉅，重量均達數百公克之第
一級毒品海洛因及第二級毒品安非他命，又同時持有一般販賣毒品者備用之電子磅秤
及大量之小型夾鏈袋，則其除供己施用外，顯亦兼有販賣營利之意圖而購入扣案毒品
，殊無疑義。因認上訴人上開辯解為卸責之詞，尚非可取。並以證人鄧錫璜證稱：被
查獲當日，伊確有為上訴人稀釋海洛因；證人石孟弘證述：被查獲當日，伊與鄧錫璜
去向上訴人借錢，到現場伊看到上訴人從口袋拿出一小包海洛因交給鄧錫璜稀釋，伊
未看到上訴人分裝毒品各等語，要係迴護上訴人之詞，均不足採信；又證人張振明及
余英黛、蔡明政係於上訴人分裝毒品後，始前往上址，自不能以渠等供述未目睹上訴
人分裝及持有毒品等情，即為有利上訴人之認定；再查證人余英黛等人攜帶現款前往
上址，雖查無證據足認係欲向上訴人購買毒品，然亦不能以此即推翻上訴人係基於兼
供販賣之意圖而購入扣案毒品之事實認定。至證人林妍佩因行蹤不明而經原審傳喚無
著，然其於警、偵訊中業已指證上訴人分裝毒品等情甚明，而以證人鄧錫璜證稱：林
妍佩以前曾目睹過伊稀釋海洛因之經過等語，則稀釋與分裝海洛因之過程迥異，林妍
佩當無誤認之理，是林妍佩於警、偵訊中所為不利於上訴人之陳述，自可採取。且本
件事證已臻明確，上訴人之原審選任辯護人聲請再傳訊證人張振明、石孟弘並命對質
等節，尚無必要。均已在理由內，依憑卷證資料一一指駁及說明。並敘明第一級毒品
海洛因及第二級毒品安非他命之價格甚高，且販賣之刑責極重，上訴人為販賣而購入
各該毒品，主觀上顯有營利之意圖。其兼以營利之目的，販入第一級及第二級毒品，
所為係犯毒品危害防制條例第四條第一項之販賣第一級毒品罪及同條第二項之販賣第
二級毒品罪。上訴人持有第一級毒品及第二級毒品之低度行為，為販賣之高度行為所
吸收，不另論罪。其意圖營利而同時販入第一級毒品及第二級毒品，係一行為同時觸
犯二罪名，為想像競合犯，依刑法第五十五條之規定從一重之販賣第一級毒品罪處斷
，公訴人認二罪應分論併罰，尚有未洽。乃撤銷第一審諭知不受理之不當判決，適用
上開法條及毒品危害防制條例第十八條第一項前段、第十九條第一項，刑法第十一條
、第三十七條第一項、第三十八條第一項第二款之規定，並審酌上訴人販入之毒品數
量甚多，然尚未賣出即被查獲暨其犯罪後之態度等一切情狀，論上訴人以販賣第一級
毒品罪，判處無期徒刑，依法宣告褫奪公權終身。扣案之第一級毒品海洛因淨重三三
九．八０公克、第二級毒品安非他命淨重四三八．二四公克，依法沒收銷燬；海洛因
包裝袋五個、安非他命包裝袋十六個、電子磅秤一台係供販賣毒品所用；夾鏈袋二十
包係供販賣毒品預備之物，應分別依毒品危害防制條例第十九條第一項及刑法第三十
八條第一項第二款之規定宣告沒收。經核原判決認事用法除後述部分外，原無不合。
上訴意旨略稱：伊確係為供自己吸食而與綽號「阿松」者合購海洛因及安非他命，案
發當日，伊係在稀釋毒品，而非分裝，原判決未憑確實之事證，且未詳加調查，遽令
入罪，難謂適法等語，核屬對於事實審法院採證認事職權之行使，所為之任意指摘，
雖無足取。惟查毒品危害防制條例業於上訴人犯罪後、原審判決前之九十三年一月九
日全文修正施行，該條例第四條第一項、第二項關於販賣第一級、第二級毒品罪，其
修正前、後之刑度均屬相同，並未更異，依刑法第二條第一項前段之規定，本件自應
適用新法處斷。原判決未為新舊法之比較適用，自屬於法有違。然此違誤，僅屬法律
適用不當，尚不影響事實之確定，可據以為裁判，應由本院將原判決關於罪刑部分撤
銷，改判如主文第二、三項所示，以資糾正。
據上論結，應依刑事訴訟法第三百九十七條、第三百九十八條第一款，毒品危害防制
條例第四條第一項、第二項、第十八條第一項前段、第十九條第一項，刑法第十一條
、第二條第一項前段、第五十五條、第三十七條第一項、第三十八條第一項第二款，
判決如主文。
中　　　華　　　民　　　國　　九十三　　年　　 十一 　　月　　 十九 　　日
                              最高法院刑事第九庭
                                  審判長法官  林　增　福
                                        法官  邵　燕　玲
                                        法官  陳　世　雄
                                        法官  石　木　欽
                                        法官  呂　丹　玉
      右正本證明與原本無異
                                              書  記  官
中　　　華　　　民　　　國　　九十三　　年　　 十一 　　月　　二十五　　日
                                                                        Ｅ
附錄法條：
毒品危害防制條例第四條第一項
製造、運輸、販賣第一級毒品者，處死刑或無期徒刑；處無期徒刑者，得併科新臺幣
一千萬元以下罰金。
